臺灣高雄地方法院刑事判決　　　　　　 96年度簡上字第716號
上　訴　人　臺灣臺北地方法院檢察署檢察官
上　訴　人
即　被　告　丙○○
上列上訴人因恐嚇等案件，不服本院簡易庭民國96年6月6日96年
度簡字第3080號第一審簡易判決（聲請簡易判決處案號：臺灣高
雄地方法院檢察署96年度偵字第6272號），提起上訴，本院管轄
之第二審合議庭判決如下：
    主  文
原判決撤銷。
丙○○犯恐嚇危害安全罪，處拘役伍拾日，如易科罰金，以新臺
幣壹仟元折算壹日。減為拘役貳拾伍日，如易科罰金，以新臺幣
壹仟元折算壹日。又犯誹謗罪，處拘役肆拾日，如易科罰金，以
新臺幣壹仟元折算壹日。減為拘役貳拾日，如易科罰金，以新臺
幣壹仟元折算壹日。應執行拘役肆拾伍日，如易科罰金，以新臺
幣壹仟元折算壹日。
    事  實
一、丙○○與甲○○原為男女朋友關係，2 人分手後，丙○○心
    有不甘，竟基於恐嚇之犯意，於民國95年7 月間某日，書寫
    「今生傾心的愛，全力的付出，得來的我會永生難忘，我會
    報復」紙條1 張，持至高雄市前鎮區○○○路29號高雄市瀝
    青鋪設工會交付予甲○○，以此加害生命、身體之事，使甲
    ○○閱讀該字條後心生恐懼，致生危害於安全。又丙○○另
    萌散布於眾之意圖，於95年7 月間某日，在高雄市某不詳地
    點，向黃德安、謝登基等人稱：「甲○○討客兄，跟其他男
    人亂來，是壞女人、不檢點」等語，指摘足以毀損甲○○名
    譽之事。
二、案經甲○○訴由臺灣高雄地方法院檢察署偵查起訴。
    理  由
壹、程序部分：
一、按被告以外之人於審判外之言詞或書面陳述，除法律有規定
    者外，不得作為證據，刑事訴訟法第159條第1項定有明文，
    此即學理上所稱之「傳聞證據排除法則」，而依上開法律規
    定，傳聞證據原則上固無證據能力，但如法律別有規定者，
    即例外認有證據能力。又按被告以外之人於偵查中向檢察官
    所為陳述，除顯有不可信之情況者外，得為證據，同法第15
    9條之1第2項定有明文。查本判決下列所引用之證人黃德安
    、謝登基向檢察官所為之陳述，屬於審判外之陳述，為傳聞
    證據，惟現階段刑事訴訟法規定檢察官代表國家偵查犯罪、
    實施公訴，依法其有訊問被告、證人及鑑定人之權，證人、
    鑑定人且須具結，而實務運作時，檢察官偵查中向被告以外
    之人所取得之陳述，原則上均能遵守法律規定，不致違法取
    供，其可信度極高，職是，上開證人於偵查中已具結之證述
    ，被告並無釋明「顯有不可信之情況」之理由，應認其有證
    據能力。
二、次按「證人、鑑定人依法應具結而未具結者，其證言或鑑定
    意見，不得作為證據。」為刑事訴訟法第158條之3所規定。
    而告訴人之指訴雖係以使被告受刑事訴追為目的，但非同法
    第3條所稱之「當事人」，乃當事人以外之第3人，除依同法
    第271條之1規定到庭單純陳述意見時，毋庸具結外，如就與
    待證事實有重要關係之親身知覺、體驗事實陳述時，即居於
    證人之地位，自應依同法第186條第1項規定命其具結，使告
    訴人知悉其有據實陳述之義務，以擔保其證言之真實性，該
    供述證據始具證據能力，如未踐行人證之法定調查程序，應
    不得作為證據。本案告訴人甲○○偵查中受檢察官訊問時之
    陳述，並未具結，其證詞即無證據能力。
三、按刑事訴訟法第159 條傳聞法則所限制者，應係證人以書面
    替代到庭之陳述，若該證人曾經偵審機關訊問製有筆錄在卷
    ，被告為證明該證人前為之證言，並非事實，而自行透過錄
    音、錄影等方式蒐證，苟其採用之方法合乎法定程序，所取
    得之書證、物證復無偽、變造之情形，則該錄音所錄取之聲
    音，既係憑機械力拍錄，未經人為操控，自有證據能力；法
    院得依刑事訴訟法第164 條之規定勘驗調查，如係以該錄音
    譯文為證據資料，而該等譯文或畫面復經檢察官或法院勘驗
    ，認與錄音、錄影內容相符，製成勘驗筆錄附卷時，該筆錄
    即得視為書證，如已依同法第165 條第1 項規定，踐行調查
    證據程序，該勘驗筆錄亦非無證據能力。次按刑事訴訟法上
    「證據排除原則」，係指將具有證據價值，或真實之證據因
    取得程序之違法，而予以排除之法則。而私人之錄音、錄影
    之行為所取得之證據，應受刑法第315 條之1 與通訊保障及
    監察法之規範，私人違反此規範所取得之證據，固應予排除
    。惟依通訊保障及監察法第29條第3 款之規定「監察者為通
    訊之一方或已得通訊之一方事先同意，而非出於不法目的者
    ，不罰」，通訊之一方非出於不法目的之錄音，所取得之證
    據，即無證據排除原則之適用（最高法院91年度臺上字第
    2363號、92年度臺上字第2677號、94年度臺上字第716號及
    94年度臺上字第1619號判決意旨參照）。查被告提出之錄音
    帶，係其側錄證人黃德安與其交談過程之錄音，業經當事人
    同意於本院準備程序由受命法官當庭勘驗，製作勘驗筆錄在
    卷，並依刑事訴訟法第164 、165 條規定於審理程序中提示
    調查，又該錄音帶係由通訊之一方所錄製，並非出於不法目
    的，是依前揭說明，應認依該錄音帶所製作之勘驗筆錄有證
    據能力。
貳、實體方面：
一、訊據被告丙○○固坦承上開紙條為其所書寫，惟矢口否認有
    任何恐嚇、誹謗之犯行，其辯稱：所謂「我會報復」是因為
    告訴人劈腿，其意思是其也要交其他女朋友來報復告訴人，
    其只和謝登基說告訴人劈腿被其抓到，沒有跟黃德安接觸過
    云云，經查：
（一）恐嚇部分：
      被告於前揭時間將上開紙條持至上開高雄市瀝青鋪設公會
      交給告訴人，使告訴人心生恐懼，致生危害於安全等情，
      業經告訴人甲○○於審理中證述甚明，復有附卷之恐嚇紙
      條1 張可佐。被告雖辯稱：該紙條乃4 、5 年前因告訴人
      緋聞與告訴人吵架時，在2 人位於高雄市○○○路252 號
      20樓16號同居處所留下，字裡行間盡是愛意，其本意乃是
      要交其他女朋友報復云云。惟查上開紙條僅為一自活頁本
      撕下之小張便條紙，非經悉心保留極易遺失，而被告及告
      訴人感情狀況，經被告供稱：其與告訴人之間感情很好，
      直至95年4 月感情才起變化等語，是可認4 、5 年前，2
      人正交往中而感情正篤，告訴人殊無可能預見本件訴訟之
      發生，而仔細保留此張便條紙達4 、5 年之久，其所辯實
      有悖常情，應以告訴人所述之時間、地點較為可信。因此
      ，被告交付告訴人上開紙條時，2 人業已分手，雙方間既
      存有不愉快，自字條內容文義觀之，所謂「得來的我會永
      生難忘，我會報復」等語，已足以使人閱讀該字條後心生
      恐懼，實難產生被告所辯之充滿愛意，係欲以交女朋友為
      報復之聯想，是被告恐嚇之犯行，堪可認定。
（二）誹謗部分：
      被告於2 人分手後，曾向黃德安、謝登基指摘：「甲○○
      討客兄，跟其他男人亂來，是壞女人、不檢點」等足生損
      害於告訴人之名譽之話語，業經證人黃德安、謝登基於偵
      查中具結證述無訛（見96年度他字第741 號偵查卷第26-2
      7 頁）。被告雖辯稱：其沒有去找過黃德安，告訴人叫黃
      德安作偽證云云，並提出其與黃德安對話之錄音帶1 捲為
      證，惟核之該錄音帶內容，只見被告於話語中一再引導：
      「甲○○是有教你要講甚麼話，不然你怎麼講這樣？」、
      「我是說，我又沒有告訴你們，你們怎麼知道？」、「她
      （指告訴人）要是叫你作證，你就不要亂講，你叫說別的
      ，要是說我說她討客兄，哭夭，這樣還有... 」等語，然
      黃德安除未回答被告前揭問題外，僅答稱：「是弄到怎樣
      上法院，我不知道。」、「親家有打電話來。」、「大家
      都知，大家都那個，看有多少人到我這邊告狀，我不喜歡
      講我就不想講。」等語，僅見黃德安對其問題閃避而不願
      正面回答，而難認其於偵查中有何虛偽證言之情，此外，
      於渠等對話過程中，黃德安僅一再表示不希望到法庭作證
      ，希望被告與告訴人2 人糾紛止息，因其糾紛已讓身邊人
      不堪其擾等語，並未見其於偵查庭之證詞有何違反其本意
      之處，被告空言指陳黃德安作偽證云云，並無可採；另由
      黃德安於過程中陳稱：「你就說像你什麼事情多少都會給
      別人知道，就這裡告狀，那裡告狀，都會知道... 」、「
      連台中親家也打來，你看這有沒有離譜，不是你打去給他
      ，他會打來？」等語，可得知被告不僅向黃德安指稱前開
      話語，甚亦曾向所謂台中親家等親友指摘前開足以毀損告
      訴人名譽之事，益見被告確有散布於眾之意圖；又參以證
      人黃德安、謝登基均為被告之朋友，雙方又無夙怨，衡情
      2 人當無甘冒偽證刑責故為虛偽證詞，致生損人不利己結
      果之動機，又被告於審理中亦坦承有和黃德安、謝登基說
      過告訴人在上班地方與男人擁抱親嘴，只是沒有這麼難聽
      等語（見本院卷第74-75 頁），然誹謗行為係屬涉及毀損
      他人名譽之事實陳述，非必如侮辱行為需有負面評價，被
      告指摘告訴人有劈腿、與男人擁抱親嘴等事，係已足以貶
      損告訴人之名譽，本件事證明確，被告誹謗之犯行足以認
      定，應予依法論科。
二、核被告所為，係犯刑法第305 條恐嚇危害安全罪及同法第
    310 條第1 項誹謗罪。其所犯2 罪間，犯意各別，行為互殊
    ，應分論併罰。原判決以被告罪證明確，因予論罪科刑，固
    非無見，惟原審判決後，中華民國96年罪犯減刑條例於96年
    7 月16日公布施行，被告之犯行合於減刑條件，應予減刑，
    原審未及審酌，尚有未合，被告上訴意旨否認犯罪，並指摘
    原判決不當，告訴人請求公訴人上訴，指摘原判決量刑過輕
    ，雖均無理由，惟原判決既有上開可議之處，自應由本院將
    原判決撤銷改判。爰審酌被告為有婦之夫，與告訴人發生婚
    外情後分手，仍至告訴人工作地點為上開恐嚇行為，及向告
    訴人親友散布指摘關於告訴人對其不忠等貶損告訴人名譽之
    事，且事後否認犯行，全無悔意，其行為實有可議，惟念及
    其除75年間違反票據法案件外，並無前科，素行尚稱良好，
    乃因與告訴人因情愛糾紛，一時失慮而為本案犯行，有臺灣
    高等法院被告前案紀錄表在卷可稽等一切情狀，各量處如主
    文第2 項所示之刑，並諭知易科罰金之折算標準，及定其應
    執行之刑。又查被告犯罪行為時間，在96年4 月24日以前，
    核符中華民國96年罪犯減刑條例第2 條第1 項第3 款規定，
    應減其宣告刑2 分之1 如主文所示，並諭知易科罰金之折算
    標準。
據上論斷，應依刑事訴訟法第455 條之1 第1 項、第3 項、第36
9 條第1 項前段、第364 條、第299 條第1 項前段，刑法第305
條、第310 條第1 項、第41條第1 項前段，第51條第6 款，刑法
施行法第1 條之1 ，中華民國96年罪犯減刑條例第2 條第1項 第
3 款、第7 條，判決如主文。
本案經檢察官乙○○到庭執行職務。
中　　華　　民　　國　　96　　年　　12　月　　12　　日
                  刑事第一庭 審判長     法  官 陳明富
                                        法  官 王淑惠
                                        法  官 張琬如
以上正本證明與原本無異。
不得上訴。
中　　華　　民　　國　　96　　年　　12　　月　　12　　日
　　　　　　　　　　　　　　　　　　　　書記官 劉甄庭
附錄法條：
中華民國刑法第305條
（恐嚇危害安全罪）
以加害生命、身體、自由、名譽、財產之事，恐嚇他人致生危害
於安全者，處 2 年以下有期徒刑、拘役或 3 百元以下罰金。
中華民國刑法第310條第1項
（誹謗罪）
意圖散布於眾，而指摘或傳述足以毀損他人名譽之事者，為誹謗
罪，處 1 年以下有期徒刑、拘役或 5 百元以下罰金。
